【裁判字號】    97,易緝,11
【裁判日期】    970229
【裁判案由】    妨害自由
【裁判全文】
臺灣桃園地方法院刑事判決              97年度易緝字第11號
公  訴  人  臺灣桃園地方法院檢察署檢察官
被      告  乙○○
上列被告因傷害案件，經檢察官提起公訴（83年度偵字第14227
號），本院判決如下：
    主      文
本件免訴。
    理      由
一、公訴意旨略以：被告乙○○於民國81年間因妨害風化案件經
    臺灣桃園地方法院判處有期徒刑4 月，於82年11月4 日執行
    完畢。被告乙○○與告訴人甲○○原係朋友，茲因均追求許
    玉女而反目成仇，於83年9 月間，許玉女所有之自小客車時
    遭人潑灑硫酸破壞，被告乙○○、告訴人甲○○二人互指係
    對方所為，許玉女、乙○○、甲○○三人乃相約於83年10月
    15日凌晨，在桃園縣平鎮市○○街111 巷14號2 樓被告乙○
    ○租屋處當面對質，83年10月15日凌晨2 時許，告訴人甲○
    ○酒後依約前去被告乙○○租屋處，見許玉女尚未到，竟在
    屋內大聲咆哮，被告乙○○遂與亦住該處之友人胡京至基於
    傷害之犯意聯絡與行為分擔，圍毆告訴人甲○○，致告訴人
    甲○○因此受有左前額瘀傷、左膝瘀傷之傷害，因認被告涉
    犯刑法第277 條第1 項之傷害罪嫌云云。
二、按案件時效已完成者，應諭知免訴之判決，此判決得不經言
    詞辯論為之，刑事訴訟法第302 條第2 款、第307 條分別定
    有明文。
三、按於中華民國94年1 月7 日刑法修正施行前，其追訴權或行
    刑權時效已進行而未完成者，比較修正前後之條文，適用最
    有利於行為人之規定，刑法施行法第8 條之1 亦定有明文。
    而本件被告行為時刑法第80條追訴權之時效期間規定為：「
    追訴權，因左列期間內不行使而消滅：一、死刑、無期徒刑
    或10年以上有期徒刑者，20年。二、3 年以上10年未滿有期
    徒刑者，10年。三、1 年以上3 年未滿有期徒刑者，5 年。
    四、1 年未滿有期徒刑者，3 年。五、拘役或罰金者，1 年
    。前項期間自犯罪成立之日起算。但犯罪行為有連續或繼續
    之狀態者，自行為終了之日起算。」。修正後之刑法第80條
    則規定為：「追訴權，因下列期間內未起訴而消滅：一、犯
    最重本刑為死刑、無期徒刑或10年以上有期徒刑之罪者，30
    年。二、犯最重本刑為3 年以上10年未滿有期徒刑之罪者，
    20年。三、犯最重本刑為1 年以上3 年未滿有期徒刑之罪者
    ，10年。四、犯最重本刑為1 年未滿有期徒刑、拘役或罰金
    之罪者，5 年。前項期間自犯罪成立之日起算。但犯罪行為
    有繼續之狀態者，自行為終了之日起算。」。修正後刑法第
    80條第1 項有關追訴權時效期間之規定，與修正前刑法第80
    條第1 項之規定不同，修正後刑法所定時效期間較長，表示
    行為人被追訴之期限較久，自屬對行為人不利，比較修正前
    後之條文，自以修正前刑法第80條第1 項之規定較有利於行
    為人，故本件關於追效權時效，自應適用修正前刑法第80條
    第1 項之規定。而關於追訴權時效之停止進行及其期間、計
    算，亦應一體適用修正前刑法第83條之規定。又3 年以上10
    年未滿有期徒刑者，其追訴權因10年期間內不行使而消滅；
    追訴權之時效，如依法律之規定，偵查、起訴或審判之程序
    ，不能開始或繼續時，停止其進行；停止原因繼續存在之期
    間，如達於刑法第80條第1 項各款所定期間4 分之1 者，其
    停止原因視為消滅。修正前刑法第80條第2 款、第83條第1
    項、第3 項亦分別定有明文。
四、經查，本件被告係涉犯刑法第277 條第1 項之傷害罪嫌，其
    最重法定本刑為3 年以下有期徒刑，依前述修正前刑法第80
    條第1 項第2 款之規定，其追訴權時效為10年；復依修正前
    同法第83條第1 項、第3 項規定，及參照司法院29年院字第
    1963號解釋，本案追訴權時效期間應加計因通緝而停止之2
    年6 月期間，故共計為12年6 月。另按案經提起公訴或自訴
    且在審判進行中，此時追訴權既無不行使之情形，自不發生
    時效進行之問題，司法院大法官釋字第138 號解釋著有明文
    。是計算追訴權時效進行之期間，應扣除檢察官、法院依法
    行使偵查、起訴及審判程序所進行之期間，易言之，計算被
    告本案追訴權時效是否屆滿，尚應加計本案偵查、起訴及審
    判程序所進行之期間在內。查被告犯罪行為終了日為83年10
    月15日，其追訴權時效本應自該日起算，經12年6 月，即96
    年4 月15日屆滿。惟查本案自檢察官於83年11月17日開始實
    施偵查，嗣經提起公訴，並於84年5 月29日繫屬本院，本院
    自84年6 月15日開始審理，因被告逃匿，於84年9 月19日發
    布通緝迄今，期間業經過10月2 日，分別有該通緝書及本院
    84 年 度易字第2308號案卷足證。是本案偵查至審判程序總
    計進行10月又3 日，應加計於前述96年4 月15日之期間，本
    案追訴權時效至遲應於97年2 月17日屆滿。是本件犯罪之追
    訴權時效既已完成，揆諸前述說明，爰不經言詞辯論，逕為
    免訴判決之諭知。
五、據上論斷，應依刑事訴訟法第302 條第2 款、第307 條，判
    決如主文。
中    華    民    國    97    年    2     月    29    日
            刑事第十二庭      審判長法  官  王美玲
                                    法  官  許雅婷
                                    法  官  林靜梅
以上正本證明與原本無異。
如不服本判決，應於判決送達後10日內向本院提出上訴狀（應附
繕本），其未敘述上訴理由者，應於上訴期間屆滿後20日內補提
理由書狀於本院，上訴於臺灣高等法院。
                                    書記官  廖宜政
中    華    民    國    97    年    2     月    29    日


司法院資訊處製作；財團法人民間司法改革基金會備份。
